【裁判字號】    90,上更(一),928
【裁判日期】    901128
【裁判案由】    違反森林法
【裁判全文】
臺灣高等法院刑事判決                          九十年度上更(一)字第九二八號
    上  訴  人  臺灣士林地方法院檢察署檢察官
    被      告  甲○○
右上訴人因被告違反森林法案件，不服臺灣士林地方法院八十八年度訴字第一六九號
，中華民國八十八年五月十八日第一審判決（起訴案號：臺灣士林地方法院檢察署八
十七年度偵字第一０九九四號）提起上訴，經判決後，由最高法院撤銷發回，本院判
決如左：
    主  文
原判決撤銷，發回台灣士林地方法院。
    理  由
一、本件公訴意旨略以：被告甲○○基於概括之犯意，先於民國八十四年間，未經申
    請許可，擅自在臺北市○○區○○路一四九巷二十六號門前，屬於臺北市○○區
    ○○段四小段四九九之一地號臺灣省政府所有之林地內，將原有木製棚架更新為
    鐵皮棚架十七點五一平方公尺，以供其曬衣之用；又於八十六年十一月間，擅自
    在前揭住處之旁屬臺灣省政府所有之林地內，更新建築木造小屋九點四九平方公
    尺，作為儲放工具之用，而連續於省有林地上設置工作物。因認被告涉有違反森
    林法第五十一條第一項於他人森林內擅自設置工作物罪嫌云云。
二、原審法院判決略以：本件經實地測量被告所更新重建之鐵皮棚架及木造小屋，確
    係佔用登記台灣省政府名下管理之臺北市○○區○○段四小段四九九之一地號林
    地，有土地登記謄本、臺北市士林地政事務所測量成果圖、臺北市政府建設局回
    函各一份可稽，且佔用面積分別為十七．五一及九．四九平方公尺，但被告整建
    前之木製棚架及木造小屋均搭建已久，且據被告之母江抱到庭證稱：伊與被告住
    居之北投區○○路一四九巷二十六號房子，是被告之父於民國五十六年去世後友
    人協助搭蓋的，而木製棚架係房子蓋好後十幾年搭建的，屋旁小屋則是一個叫「
    南」的老人搭的，搭完四、五年就去世了，至今也已有十幾年等語，可見木製棚
    架早於民國六十餘年間即已搭建，放置工具之小屋亦搭建有十餘年之久，即當地
    之北投區秀山里里長乙○○於偵查中亦到庭證稱小木屋在伊七十九年競選里長前
    即存在，堪信被告供陳其承繼佔有使用本件木製棚架及小屋分別有二十及十餘年
    之久無誤。次查：被告堅稱八十四及八十六年間更新改建屋前木製棚架為鐵皮棚
    架，及整修小木屋放置工具均未逾原有面積，核與江抱供證情形相符，即公訴意
    旨亦認被告係更新原有棚架及木屋，並非擴大面積重新竊佔公地，堪認被告僅係
    承繼原先佔有狀態，並無新竊佔公地設置工作物行為，而刑法第三百二十條第二
    項竊佔罪及森林法第五十一條第一項於他人森林內擅自設置工作物罪法定最高本
    刑均為有期徒刑五年，依刑法第八十條第一項第二款規定，其追訴權因十年間不
    行使而消滅，則上開最初竊佔公有林地搭建棚架及木屋行為均逾十餘年以上，被
    告事後雖有更新為鐵製棚架及整修小木屋，但未逾原佔用面積，尚不構成另一竊
    佔行為，其追訴權時效仍自最初竊佔搭建木製棚架及舊小木屋行為完成時為起算
    ，至八十七年十二月一日公訴人開始偵查止，早逾十年追訴期間，其於他人森林
    內擅自設置工作物罪追訴權時效已完成，應依刑事訴訟法第三百零二條第二款之
    規定為免訴之諭知云云，固非全然無見。
三、檢察官上訴意旨則稱：原判決所引上開實例，係指始建人與嗣後改建人為同一人
    之情形而言，然本件關於小木屋之部分，被告與其母江抱均稱係由一位不知名之
    老人所搭建，則得否將他人與被告之竊佔行為時間合併計算其時效，而適用前揭
    法律見解，認時效已消滅，已有疑義；且關於棚架部分，被告自承係於房子建築
    後，由伊搭建木製棚架，嗣於八十四年間改建為鐵製棚架等語，均未自白木製棚
    架係於何時搭蓋，又其母江抱陳稱：系爭棚架所連結之房子是五十九年蓋的，房
    子蓋好後十多年才蓋木製棚架的等語，是被告究於何時搭蓋木製棚架其事實並不
    明瞭等語。
四、本院經查：本案係於民國八十七年十一月二日經臺北市政府建設局巡查員巡查時
    ，發現前揭地號土地上遭被告搭建鐵皮屋（棚架）及小木屋各一座，佔地約八坪
    左右等情，已經本院向臺北市政府建設局函查屬實，有該局九十年十一月五日北
    市建四字第九０二五一五三三００號函附卷（本院卷第二十二頁）可稽，而本院
    訊據證人即當地里長乙○○到院證稱：「（有關鐵皮棚架部分）我在七十八年四
    、五月選里長時，我去拜訪時，還是木頭，何時變更為鐵皮棚架，我不清楚」、
    「（問：範圍有無擴大？）應該有長一點，大約長一公尺」、「（問：相片中黑
    色小木屋以前有沒有？）有，但不是這樣，以前只是頂，三邊沒有圍起來，現在
    有圍起來」等語（均見本院卷第十六、十七頁），再參酌被告於警訊時坦承鐵皮
    棚架為八十四年間所搭建，小木屋於八十六年十一月間才動手整修等情（見偵查
    卷第五頁反面），並有現場照片多幀在卷（偵查卷第六、七頁）可憑，則被告既
    於八十四年間搭建鐵皮棚架時有擴大範圍，且於八十六年十一月間整修小木屋時
    ，將原僅為一個頂部之棚子，將三面圍起來成為一個小木屋，顯見被告於改建時
    有另一個擴大竊佔等之行為，尚難逕將他人與被告之行為時間全部合併計算其時
    效。原審見未及此，即遽將他人與被告之行為時間合併計算其時效，而認時效已
    消滅，並進而為免訴之判決，顯然不足以昭折服。從而，足認上訴人之上訴為有
    理由，應將原判決撤銷發回原審法院，期更為妥適之裁判，並不經言詞辯論為之
    。
據上論結，應依刑事訴訟法第三百六十九條第一項但書、第三百七十二條，判決如主
文。
中      華      民      國    九十      年     十一     月    二十八    日
                              臺灣高等法院刑事第四庭
                                  審判長法  官  蔡  永  昌
                                        法  官  周  煙  平
                                        法  官  徐  昌  錦
右正本證明與原本無異。
如不服本判決應於收受送達後十日內向本院提出上訴書狀，其未敘述上訴之理由者並
得於提起上訴後十日內向本院補提理由書（均須按他造當事人之人數附繕本）。
                                        書記官  吳  金  來
中      華      民      國    九十      年     十一     月    三十      日


司法院資訊處製作；財團法人民間司法改革基金會備份。
